臺灣臺北地方法院刑事裁定　　　　　　　　　　　九十二年度自更(二)字第二八號
　　自　訴　人　捷運交通有限公司
　　代　表　人　何正雄
　　被　　　告　甲○○原名邱.
右列自訴人因被告詐欺案件向本院提起自訴，自訴人不服本院中華民國九十一年十一
月十四日九十一年度自字第八一三號判決提起上訴，經台灣高等法院於九十一年十二
月十八日以九十一年度上易字第三三五○號判決撤銷原判決發回本院，本院於九十二
年二月十九日九十二年度自更(一)字第五號判決管轄錯誤，自訴人不服提起上訴，台灣
高等法院於九十二年四月二十一日以九十二年度上易字九五○號判決撤銷原判決發回
本院，本院更為裁定
如左：
    主  文
自訴駁回。
    理  由
一、自訴意旨略以：被告甲○○（原名邱連海，於民國九十年七月十三日更名）於八
    十九年四月十二日，在臺北市○○路○段之臺北市監理處，以其自有之一九九四
    年份福特牌小客車一部（下稱系爭車輛）靠行於自訴人捷運交通有限公司，約定
    由自訴人向監理機關申領車號Ｈ６─２１２號之營業小客車牌照，提供予被告懸
    掛該車以經營計程車載客，並先行代繳該車之稅費、規費、保險費、分期付款及
    交通違規罰款，被告則允諾依自訴人通知如期繳交上開各項費用，並每月支付行
    政管理費新台幣（下同）一千二百元予自訴人，致自訴人公司不疑有他，而與被
    告簽訂「台北市計程車客運業駕駛人自備車輛參與經營契約書」（下稱系爭靠行
    契約），並持系爭靠行契約至臺北市計程車客運商業同業公會認證，而將領得之
    車號Ｈ６–２１２號營業小客車牌照交予被告使用，詎被告即積欠各款項未付，
    屢經催討均未獲置理，被告顯係意圖為自己不法之所有，騙取自訴人之自小客車
    營業牌照在外營業、為其繳交費用，因認被告涉犯詐欺罪嫌云云。
二、按法院或受命法官於自訴案件第一次審判期日前訊問及調查結果，如認為案件有
    刑事訴訟法第二百五十二條至第二百五十四條之情形者，得以裁定駁回其自訴，
    同法第三百二十六條第三項定有明文。次按刑法詐欺罪之成立，以意圖為自己或
    第三人不法所有，以詐術使人將本人或第三人之物交付為要件，所謂以詐術使人
    交付，必須被詐欺人因其詐術而陷於錯誤，若其所用方法，不能認為詐術，亦不
    致使人陷於錯誤，即不構成該罪（最高法院四十七年台上字第一四四八號判例意
    旨參照）；又當事人若有未依債務本旨履行給付之情形，原因非一，其因不可歸
    責之事由無法給付，或於債之關係成立後，始行惡意瑕疵給付，或不為給付，皆
    有可能，非必自始即出於故意詐欺犯罪，而刑事被告依法既不負自證無罪之義務
    ，在別無積極證據之情形下，自難僅以被告單純未履行債務之狀態，推定被告自
    始即有不法所有之意圖。
三、本件自訴人認被告涉犯詐欺罪嫌，無非係以被告以自有車輛靠行於自訴人，與自
    訴人簽訂靠行契約，取得車號Ｈ６–２１２號營業小客車牌照後，未依約繳納費
    用、未出面處理債務等情，為其主要論據。訊據被告堅詞否認有何詐欺犯行，並
    辯稱：因經濟狀況不佳，無力清償自訴人所代繳之費用及應繳之行政管理費，且
    於九十年底發生車禍，系爭車輛已撞毀，故於九十一年一月底將Ｈ６–２１２號
    營業小客車牌照寄還自訴人公司，已於訴訟中與自訴人達成和解，願分期償還積
    欠之費用等語。經查：
  (一)被告於八十九年四月十二日與自訴人簽訂系爭靠行契約，約定由被告提供系爭車
    輛，使用自訴人申領之Ｈ６–２１２號營業小客車牌照營業，被告應每月交付行
    政管理費予自訴人，及於受自訴人通知後繳交稅費、違規罰款等費用，惟被告自
    簽約後迄九十二年底，均未依約繳付計五萬一千二百五十六元之費用等情，為被
    告所自承，並有自訴人提出之靠行契約書、欠費明細表、交通違規罰鍰收據、和
    解書等件附卷可稽。
  (二)自訴人雖以被告未依約繳納費用、未出面解決債務，指訴被告詐騙自訴人牌照及
    提供服務、代繳費用云云，惟查被告縱於訂約後有自訴人所指述之債務不履行之
    事實，然該債信違反之客觀狀態，不能直接推論出被告自始即有不法所有之意圖
    ，而本件自訴人復未指陳被告究有施用何詐術，致其陷於錯誤之情形；又查自訴
    人於九十一年一月三十一日即將被告於同年月二十七日寄還之Ｈ６–２１２號營
    業小客車牌照繳銷等情，為自訴人所自承，再參以自訴人與被告於訴訟中已達成
    和解，被告願分期將所有欠款付清，自訴人亦自陳經被告出面說明後，得認被告
    並無任何不法之意圖，有卷附自訴人與被告之和解書可參。綜合前開各情，本件
    依自訴人所提出之證據，尚不足認定被告有自訴人所指訴之詐欺犯行，此外本院
    復查無其他積極證據，足認被告有上開犯罪，本件應純屬自訴人與被告間之民事
    糾葛，被告之犯罪嫌疑不足，而有刑事訴訟法第二百五十二條第十款情形，揆諸
    首揭說明，本件自訴應予駁回。
據上論斷，應依刑事訴訟法第三百二十六條第三項、刑法第二百五十二條第十款，裁
定如主文。
中　　　華　　　民　　　國　　九十三　　年　　　十一　　　月　 　十 　　日
                                  臺灣臺北地方法院刑事第十三庭
                                      審判長法  官  朱瑞娟
                                            法  官  吳佳薇
                                            法  官  陳慧萍
右正本證明與原本無異。
如不服本裁定，應於裁定送達後五日內向本院提出抗告狀。
                                          　書記官  何適熹
中　　　華　　　民　　　國　　九十三　　年　　　十一　　　月　　十一　　日
